臺灣士林地方法院民事判決
110年度訴字第1665號
原      告  甲○○  
訴訟代理人  王琛博律師
            楊雅涵律師
被      告  乙○○  
上列當事人間請求修復漏水等事件，本院於民國111年6月20日言
詞辯論終結，判決如下：
    主  文
被告應依如附件即臺北市建築師公會民國一百一十一年六月十日
（111）（十七）鑑字第1495號鑑定報告書所載修復方式將門牌
號碼臺北市○○區○○街○○○巷○弄○○號二樓房屋修復至不漏水狀態。
原告其餘之訴駁回。
訴訟費用由被告負擔十三分之三，餘由原告負擔。
本判決原告勝訴部分得假執行。但被告以新臺幣壹拾伍萬元為原
告預供擔保，得免為假執行。
原告其餘假執行之聲請駁回。
    事實及理由
一、按訴狀送達後，原告不得將原訴變更或追加他訴，但請求之
    基礎事實同一者，不在此限，民事訴訟法第255條第1項第2 
    款定有明文。原告起訴時訴之聲明第1項部分，原係依民法
    第767條第1項中段、第184條第1項前段、第191條第1項前段
    規定，請求被告應將門牌號碼臺北市○○區○○街00巷0弄00號2
    樓房屋（下稱系爭2樓房屋）修復至不漏水之狀態，如被告
    不修復系爭2樓房屋漏水，應容忍原告僱工進入系爭2樓房屋
    內修繕至不漏水之狀態，並由被告負擔所有修繕費用（見本
    院士簡調字卷第8頁、本院卷第24頁），嗣改為依民法第767
    條第1項中段、第184條第1項前段、第191條第1項前段，公
    寓大廈管理條例第6條第1項第2款、第10條第1項規定，請求
    被告應依如附件即臺北市建築師公會民國111年6月10日（11
    1）（十七）鑑字第1495號鑑定報告書所載修復方式將系爭2
    樓房屋修復至不漏水狀態，如被告不按照上開方式修復系爭
    2樓房屋漏水，應容忍原告僱工進入系爭2樓房屋內，依上開
    方式修復系爭2樓房屋漏水，並負擔修復費用新臺幣（下同
    ）150,000元（見本院卷第173頁），其追加請求之基礎事實
    與起訴請求之基礎事實同一，依上揭規定，應予准許。  
二、原告主張：被告所有系爭2樓房屋漏水至原告所有門牌號碼
    臺北市○○區○○街00巷0弄00號1樓房屋（下稱系爭1樓房屋）
    ，修復方式及修復費用如附件即臺北市建築師公會111年6月
    10日（111）（十七）鑑字第1495號鑑定報告書（下稱系爭
    鑑定報告書）所載，爰依民法第767條第1項中段、第184條
    第1項前段、第191條第1項前段，公寓大廈管理條例第6條第
    1項第2款、第10條第1項規定，請求被告應依如附件即系爭
    鑑定報告書所載修復方式將系爭2樓房屋修復至不漏水狀態
    ，如被告不按照上開方式修復系爭2樓房屋漏水，應容忍原
    告僱工進入系爭2樓房屋內，依上開方式修復系爭2樓房屋漏
    水，並負擔修復費用150,000元；並依民法第184條第1項前
    段、第195條第1項前段規定，請求被告賠償非財產上損害50
    0,000元等語。並聲明：㈠被告應依如附件即系爭鑑定報告書
    所載修復方式將系爭2樓房屋修復至不漏水狀態，如被告不
    按照上開方式修復系爭2樓房屋漏水，應容忍原告僱工進入
    系爭2樓房屋內，依上開方式修復系爭2樓房屋漏水，並負擔
    修復費用150,000元。㈡被告應給付原告500,000元，及自起
    訴狀繕本送達翌日起至清償日止，按週年利率百分之5計算
    之利息。㈢第二項部分，願供擔保，請准宣告假執行。
三、被告則以：同意依照系爭鑑定報告書所載修復方式修復系爭
    2樓房屋漏水，但不同意賠償非財產上損害等語，資為抗辯
    。並聲明：㈠原告之訴及假執行之聲請均駁回。㈡如受不利之
    判決，請准供擔保免為假執行。
四、本院得心證之理由：
  ㈠按所有人對於妨害其所有權者，得請求除去之，民法第767條
    第1項中段定有明文。經查，系爭1樓房屋為原告所有，系爭
    2樓房屋為被告所有，有建物登記謄本（見本院士簡調字卷
    第30頁）、土地建物查詢資料（見本院士簡調字卷第72頁）
    在卷可稽，堪以認定。
　㈡經囑託臺北市建築師公會鑑定系爭2樓房屋有無漏水至系爭1
    樓房屋、漏水原因、修復方式、修復費用，臺北市建築師公
    會作成之系爭鑑定報告書（附於本院卷後）記載：「3、民
    國111年4月6日上午第一次會勘時，為擬瞭解系爭2樓房屋之
    給水管有無滲漏情形，當場以水壓計檢測冷水、熱水給水管
    系統，發現冷水、熱水給水管系統並無滲漏水之情形。4、
    民國111年4月20日上午第二次會勘時之重要發現(1)：為擬
    瞭解系爭1樓廚房平頂有無潮濕滲漏情形，就從廚房天花板
    之檢修口活動板移開以便檢視平頂，結果發現平頂有水漬潮
    濕及有長出小鐘乳石之情形，或水漬潮濕脫漆之情形，同時
    以『水分計』檢測平頂版，其含水量為60％，即便在離小鐘乳
    石較遠處之平頂以水分計測試含水量為也有40％。註：在以
    「水分計」檢測平頂版含水量前，有先於系爭1樓房屋餐廳
    牆壁以水分計測試相對乾燥基準點之現況含水量為3.1％。5
    、民國111年4月20日上午第二次會勘時之重要發現(2)：經
    於系爭2樓房屋浴室仔細檢視後，發現有如照片(15)、(17)
    所示地坪磁磚勾縫局部有凹陷瑕疵未填實之情形，照片(16)
     所示牆壁局部磁磚缺口破損瑕疵之情形，照片(18) 所示牆
    壁排水管有滲漏水之情形…鑑定分析與結果：因臺北市○○區○
    ○街00巷0弄00號2樓房屋廚房平頂以『水分計』檢測得知含水
    量數值確顯示有明顯較高之情形，故研判臺北市○○區○○街00
    巷0弄00號2樓房屋有漏水至臺北市○○區○○街00巷0弄00號1樓
    房屋之情形。漏水原因說明如下：(1)系爭1樓房屋廚房平頂
    含水量數值顯示有明顯較高之情形，表示系爭2樓房屋廚房
    地板之防水功能欠佳，此為系爭1樓房屋漏水原因之一。(2)
    系爭2樓浴室地坪磁磚勾縫局部有凹陷瑕疵、勾縫未塡實之
    情形，致易吸附水分子再竄入至樓板，此亦為系爭1樓房屋
    漏水原因之一。(3)系爭2樓浴室牆壁局部磁磚有缺口破損瑕
    疵之情形，致易吸附水分子再竄入至牆壁及樓板，此亦為系
    爭1樓房屋漏水原因之一。(4)系爭2樓浴室牆壁洗臉盆排水
    管有滲漏水之情形，致水分子竄入至牆壁及樓板，此亦為系
    爭1樓房屋漏水原因之一。修復方式說明如下：(1)系爭2樓
    廚房地板之防水功能及排水系統予以整修。(2)系爭2樓浴室
    地坪磁磚勾縫瑕疵予以整修。(3)系爭2樓浴室牆壁缺口破損
    瑕疵予以整修。(4)系爭2樓浴室洗臉盆排水管滲漏水予以整
    修。修復費用經估算後為新台幣150,000元整。詳附件(九)
    修復費用估算明細表」等語。衡諸臺北市建築師公會具備鑑
    定漏水原因之專業能力及經驗，經現場會勘後，按現場實際
    狀況，輔以科學儀器檢測後，所為鑑定結果，應可採信，堪
    認被告所有系爭2樓房屋確有漏水至原告所有系爭1樓房屋，
    原告請求被告依如附件即系爭鑑定報告書所載修復方式將系
    爭2樓房屋修復至不漏水狀態，應屬有據。又本院既已判命
    被告應依上開方式將系爭2樓房屋修復至不漏水狀態，如被
    告不履行，依強制執行法第127條第1項規定，執行法院得以
    債務人之費用，命第三人代為履行，原告訴之聲明第1項後
    段之替代請求即「如被告不按照上開方式修復系爭2樓房屋
    漏水，應容忍原告僱工進入系爭2樓房屋內，依上開方式修
    復系爭2樓房屋漏水，並負擔修復費用150,000元」部分，並
    無併予准許之必要，應予駁回。 
　㈢按不法侵害他人之身體、健康、名譽、自由、信用、隱私、
    貞操，或不法侵害其他人格法益而情節重大者，被害人雖非
    財產上之損害，亦得請求賠償相當之金額，民法第195條第1
    項前段定有明文。是不法侵害他人居住安寧之人格法益，以
    情節重大者為限，被害人始得依上開規定請求賠償相當之金
    額（最高法院92年台上字第164號判例意旨參照）。經查，
    被告所有系爭2樓房屋確有漏水至原告所有系爭1樓房屋，惟
    系爭鑑定報告書（附於本院卷後）記載：「目前1樓室內空
    間就配置有之客廳、餐廳、二間臥室、一間浴室、廚房等現
    況觀之，目視範圍就如同一般注重美觀乾淨之住家，整理得
    窗明几淨，風格典雅。據原告代表表示，自民國99年初起至
    110年中，陸續有多次滲漏水事件，雖近八個月來尚無重大
    滲漏水事件，但仍請本會找出滲漏水原因」等語，且系爭鑑
    定報告書所附會勘紀錄表中亦記載「原告表示1F目前尚無明
    顯的滴漏水情況」等語，足見漏水情形尚屬輕微，難認被告
    侵害原告居住安寧人格法益之情節重大，原告請求被告賠償
    非財產上損害500,000元，應屬無據。
五、綜上所述，原告依民法第767條第1項中段規定，請求被告應
    依如附件即系爭鑑定報告書所載修復方式將系爭2樓房屋修
    復至不漏水狀態，為有理由，應予准許；逾上開部分之請求
    ，則無理由，不應准許。本判決所命給付之金額及價額未逾
    50萬元，依民事訴訟法第389條第1項第5款規定，應依職權
    宣告假執行；又被告陳明願供擔保以代釋明，聲請宣告免為
    假執行，核無不合，爰酌定相當之擔保金額准許之；至原告
    其餘假執行之聲請，因失所附依，應予駁回。
六、兩造其餘攻擊防禦方法及所提證據，經本院審酌後，認為均
    不影響本判決之結果，自無逐一詳予論駁之必要，併此敘明
    。
七、據上論結，原告之訴為一部有理由，一部無理由，依民事訴
    訟法第79條、第389條第1項第5款、第392條第2項，判決如
    主文。
中　　華　　民　　國　　111 　年　　7 　　月　　4 　　日
                  民事第三庭  法  官  陳世源
以上正本係照原本作成。
如對本判決上訴，應於判決送達後20日內向本院提出上訴狀，若
委任律師提起上訴者，應一併繳納上訴審裁判費，否則本院得不
命補正逕行駁回上訴。
中　　華　　民　　國　　111 　年　　7 　　月　　4 　　日
                              書記官  吳婉萱
附件
 修復方式說明如下：
(1)系爭2樓房屋廚房地板之防水功能及排水系統予以整修。
(2)系爭2樓房屋浴室地坪磁磚勾縫瑕疵予以整修。
(3)系爭2樓房屋浴室牆壁缺口破損瑕疵予以整修。
(4)系爭2樓房屋浴室洗臉盆排水管滲漏水予以整修。
修復費用經估算後為150,000元。
詳下列修復費用估算明細表。
項次 工    程 項    目 單位 數 量 單  價 總價 1 磁磚含粉刷層裝修材料打除 ㎡ 10 500  5,000  2 灌注環氧樹脂 ㎡ 4 1,800  7,200  3 牆壁缺口破損瑕疵補平 處 1 6,000  6,000  4 洗臉盆排水管滲漏水予以整修 處 1 6,000  6,000  5 廢棄物運棄費 次 1 10,000  10,000  6 防水處理 ㎡ 10 1,200  12,000  7 鋪貼磁磚 ㎡ 10 1,450  14,500  8 排水系統檢修 式 1 18,000  18,000  9 物品保護措施 式 1 10,000  10,000  10 物品搬移及歸位 工 4 3,500  14,000  11 搬運工 工 4 3,500  14,000  12 清潔工作 工 2 3,500  7,000  13 零星整修及其他 式 1 12,370  12,370  14 稅捐及管理費 式 1 13,930  13,930  　 合    計 　 　 　 150,000